【裁判字號】    95,台上,6239
【裁判日期】    951115
【裁判案由】    違反毒品危害防制條例
【裁判全文】
最高法院刑事判決            九十五年度台上字第六二三九號
上  訴  人  甲○○
選任辯護人  王勝和律師
上列上訴人因違反毒品危害防制條例案件，不服台灣高等法院台
中分院中華民國九十三年二月二日第二審判決（九十二年度上訴
字第一七八五號，起訴案號：台灣苗栗地方法院檢察署九十年度
偵字第二三六一號），提起上訴，本院判決如下：
    主  文
原判決撤銷，發回台灣高等法院台中分院。
    理  由
本件原判決認定：上訴人甲○○明知海洛因係毒品危害防制條例
第二條第二項第一款規定列管之第一級毒品，非經主管機關許可
，不得販賣、持有，竟於民國九十年五月初某日，在苗栗縣竹南
鎮火車站前，向綽號「阿龍」之不詳姓名成年男子，以新台幣二
十五萬元價格，購入碎塊及粉狀（淨重一○一‧三二公克）之海
洛因後，即意圖販賣而持有之，並攜帶至苗栗縣竹南鎮○○路五
四七巷一一九弄六號連素卿住處，利用其所有之小型研磨機一台
及不知情連素卿所有之大型研磨機一台，為分裝海洛因之工具，
將碎塊狀之海洛因研磨成粉末，再擬以其所有之夾鏈袋分裝成重
量不等之小包裝海洛因，伺機販售。嗣經警於同月九日下午一時
三十分許，持搜索票前往上址搜索，上訴人為掩飾其持有大量之
海洛因，趁警方尚未進入屋內之際，將內裝有海洛因二大包之鐵
罐一個，從其三樓房間窗戶往外丟擲而落在隔著一條防火巷許添
春所有房屋二樓陽台上之花盆旁，旋為埋伏在屋後之警員發覺，
並由屋主許添春引導爬上該陽台，在花盆旁找到裝有海洛因之鐵
罐等情。因而維持第一審論處上訴人意圖販賣而持有第一級毒品
罪刑（處有期徒刑十年四月）之判決，駁回上訴人在第二審之上
訴，固非無見。
惟查：(一)、上訴人之選任辯護人在原審聲請傳喚證人連素卿到場
，以調查本件經警查獲當時，現場三樓房間之窗戶是否已裝設鐵
窗，俾資據為上訴人在警詢時及偵查中自白其見警前來搜索時，
即將裝有海洛因兩大包之茶葉鐵罐自窗戶丟至屋後防火巷陽台一
節，是否與事實相符之審認依據。原判決雖以「證人洪德昌對於
案發當時，三樓房間之窗戶並未裝設鐵窗，只要打開窗戶即可以
丟擲茶葉罐一節證述甚詳」，而認無傳訊連素卿之必要（見原判
決第九頁第十一至十五行）。惟第一審於九十二年二月二十六日
履勘現場時，「屋主之母（似為連素卿之母）」僅陳稱三樓靠近
防火巷房間窗戶所裝設之冷氣機係「案發後裝的，案發時沒有該
冷氣」（見原判決第十三頁第六至八行），並未稱該三樓房間之
鐵窗亦係案發後始裝設；而住於該處屋後防火巷對面即上開鐵罐
擲落陽台處之屋主許添春係稱：「當時對面都還沒有裝設鐵窗二
樓部分，三樓部分我不清楚」（見原判決第十三頁第十七至十八
行），亦不能證明上訴人為警查獲當時，該三樓房間確尚未裝有
鐵窗；且勘驗時在場之檢察官陳稱：「從案發現場三Ｆ（樓）到
毒品查獲的許（添春）先生房子二Ｆ（樓）後方陽台，縱使有加
裝鐵窗，其丟擲的方向應該是丟擲者的正前方，距離並非遙遠，
且是由上往下，應該能夠丟擲到查獲地」，辯護人亦稱：「從三
Ｆ（樓）窗戶外面加裝不銹鋼鐵窗情況下，被告（上訴人）要將
鐵罐不管是未將手伸出直接丟，或是將手伸出鐵窗向外丟擲，要
丟擲到外面許（添春）先生陽台，並不容易」各等語（見一審卷
第四八頁反面），似均未爭執查獲當時該三樓房間尚無裝設鐵窗
。則警員洪德昌前揭證言，是否屬實？即非無疑。而查獲當時，
茍該三樓房間已裝有鐵窗，則依現場所攝該裝有海洛因之茶葉鐵
罐，寬為十一公分（見一審卷第六三頁），能否自室內朝窗外對
面防火巷之陽台丟擲？攸關上訴人在警詢及偵查中之自白，是否
確與事實相符之判斷，實情為何？於上訴人之利益有重大關係，
原審未依上訴人之聲請，傳喚或拘提連素卿到場深入查明，遽予
審結，並採洪德昌所陳猶待辨明之證詞作為判決之基礎，自有調
查未盡之可議。(二)、原判決以行政院衛生署管制藥品管理局九十
二年四月三日及十月三十日管檢字第○九二○○○二四九五號、
第○九二○○○九一六○號函，論述：「足見一般人以口服方式
施用海洛因，每日每隔四小時施用海洛因一次，每次施用五至十
毫克，一日可施用三十至六十毫克，一年三百六十五日不間斷施
用，則每年可施用一萬零九百五十毫克至二萬一千九百毫克；而
扣案之毒品海洛因淨重一○一˙三二公克，以一公克為一千毫克
計算，則扣案之毒品海洛因共有十萬一千三百二十毫克，足供被
告甲○○一人施用長達數年之久，……衡諸一般經驗法則，被告
甲○○豈有可能購買數量如此鉅大之海洛因，囤積數年僅供其一
人施用之理？」，而謂「故扣案之毒品海洛因，應是被告甲○○
意圖供販賣而持有之，應可認定」（見原判決第二十頁末三行至
第二二頁第十二行）。惟上開覆函所述「一般劑量」、「最低致
死劑量」，係指海洛因「純度為百分之百純品之施用劑量」而言
，本件扣案之海洛因，其純度依法務部調查局鑑定通知書所載，
為「純度七六˙四○％，純質淨重七七˙四一公克」（見偵查卷
第十七頁），原判決以扣案海洛因非屬純度百分之百之重量一○
一˙三二公克，據為計算上訴人如供己施用其劑量及可供施用期
間之基準，與卷內資料不相適合，自有證據上理由矛盾之違法。
又前揭函釋意旨，已稱海洛因一般劑量為每四小時施用五至十毫
克，係指一般醫學之口服使用劑量，成癮者因產生耐藥性，需提
高劑量方能達成同等藥效，且若以香煙吸食之方式，因其吸食效
率不同，所需劑量亦較大等。原判決未釐清上訴人是否施用海洛
因成癮及其施用之方式、每日施用頻率及每次劑量，即遽以一般
人以口服每隔四小時、每次施用五至十毫克之劑量，論斷扣案之
海洛因足供上訴人施用長達數年之久，上訴人茍非意圖販賣，要
無囤積數年僅供其一人施用之理云云，亦同有調查未盡及理由欠
備之違誤。上訴意旨指摘原判決不當，非無理由，應認有發回更
審之原因。
據上論結，應依刑事訴訟法第三百九十七條、第四百零一條，判
決如主文。
中    華    民    國  九十五  年   十一   月   十五   日
                      最高法院刑事第十一庭
                          審判長法官  謝  俊  雄
                                法官  陳  世  雄
                                法官  魏  新  和
                                法官  吳  信  銘
                                法官  徐  文  亮
      本件正本證明與原本無異
                                      書  記  官
中    華    民    國  九十五  年   十一   月  二十二  日
                                                      Ｅ


司法院資訊處製作；財團法人民間司法改革基金會備份。
